【裁判字號】    92,上訴,2877
【裁判日期】    921022
【裁判案由】    強盜等
【裁判全文】
臺灣高等法院刑事判決                          九十二年度上訴字第二八七七號
    上  訴  人  乙○○
    即  被  告
    選任辯護人  梁  治律師
右上訴人因強盜等案件，不服臺灣臺北地方法院九十二年度訴字第四四０號，中華民
國九十二年七月十一日第一審判決（起訴案號：臺灣臺北地方法院檢察署九十一年度
偵字第二五九六六號），提起上訴，本院判決如左：
    主  文
原判決關於乙○○部分撤銷。
乙○○無罪。
    理  由
一、公訴意旨略以：已判刑確定之甲○○與其妻乙○○於民國九十一年十二月二十五
    日晚間，由甲○○攜帶開山刀，穿戴安全帽並騎乘ＡＰＱ─七八二號重型機車附
    載乙○○外出，同年二十時許行經台北縣新店市○○路九十號丙○○開設之雅郁
    美容院，見當時店內只有丙○○一人，即由甲○○持開山刀進入雅郁美容院，乙
    ○○則將機車暫停於路邊，以利甲○○強盜後便於上車逃逸，甲○○入內持刀致
    使不能抗拒共搶得新台幣六千七百元，得手後跑出並坐上前開機車逃逸，被害人
    追出記下車號報警循線查獲並自甲○○乙○○住處扣得贓款六千七百元、開山刀
    、安全帽等均，因認被告乙○○涉犯刑法第三百三十條、三百二十一條第一項第
    三款攜帶兇器強盜罪嫌。
二、公訴意旨認被告乙○○有共同強盜罪嫌，無非以被告乙○○供承於九十一年十二
    月二十五日確與被告甲○○共乘機車到雅郁美容院附近並確有與甲○○共乘機車
    離開美容院等情為論據。
三、訊據被告乙○○堅決否認伊有參與強盜犯行，辯稱：伊丈夫甲○○吃了很多安眠
    藥，然他要外出，不放心只好跟隨，伊並不知他有帶開山刀，途經美容院他說要
    進去找朋友，伊不知他會去強盜財物，否則必然阻止，他從美容院出來，伊也未
    注意他有帶刀，伊確實不知情丈夫犯案等語。
四、本院查：
  (一)已判刑確定之被告甲○○自警訊、偵查、原審均始終供明犯強盜罪係其個人作為
    ，妻子乙○○不知情，亦無共同犯行，被害人曾素秋歷次就被害情節之描述，僅
    指甲○○一人持刀進入店內行搶，從未直指被告乙○○有共同犯行。
  (二)案發當日被告固與丈夫甲○○共乘機車至現場，惟被告乙○○持刀入內行搶一事
    ，事先確實無所悉，據被告甲○○供述：其臨時起意犯案，見美容院內僅被害人
    一人在店內，將機車停於該美容院前方後，告知乙○○將車扶好，伊要至前面買
    東西，便進入被害人店內行搶…伊出來後就發動機車載乙○○離去。按乙○○僅
    一四七公分體重四十公斤體刑嬌小，不易駕駛ＡＰＱ─七八二重型機車接應。被
    害人從未指證乙○○係在外接應之人，尤以被害人曾素秋遭遇強盜驚嚇惶恐指陳
    有人在外發動機車搭歹徒離去，核與警方提供現場監視器所翻拍照片，亦無法證
    明被告乙○○有接應逃逸情事。被告乙○○所辯應可採信。
四、按犯罪事實應依證據認定之，無證據不得推定其犯罪事實，刑事訴訟法第一百五
    十四條定有明文。次按被告之自白不得作為有罪判決之唯一證據；仍應調查其他
    必要之證據，以察其是否與事實相符，刑事訴訟法第一百五十六條第二項亦規定
    甚詳。自白係被告之認罪行為，其證據證明力最強，立法猶規定不得作為有罪判
    決之唯一證據；舉重之明輕，與被告利害相反之人之指訴，既係以使被告受刑事
    追訴為目的，尤亦不得作為有罪判決之唯一證據。何況，證據資料在證據法則上
    尚有對被告有利之存疑時，如無法依客觀方法排除此項合理之可疑時，依「罪嫌
    利益歸被告原則」，不得以此項證據資料作為有罪判決之依據。復按認定被告有
    罪之事實應憑證據；如未能發現相當之證據，或證據不只以證明，自不能以推測
    或擬制之方法，以為裁判之基礎；且認定事實所憑之證據，其為訴訟上之證明，
    須達於通常一般人均不致有所懷疑，而得確信其為事實之程度者，始得據為有罪
    之認定；倘其證明尚未達到此一程度，而有合理之懷疑存在時，尚難為有罪之認
    定基礎；苟積極證據不只為不利於被告事實之認定時，即應為有利於被告之確定
    ，更不必有何有利之證據（最高法院三十年上字第八一六號、四十年台上八六號
    、七十六年台上字第四九八六號判決參照），公訴意旨只泛指被告乙○○與丈夫
    共乘機車到現場，且丈夫犯罪後共乘機車離開，就如何具有犯意聯絡及行為分擔
    並無舉證，就證明之方法亦有所欠缺，檢察官未作補正，僅請求依法判決，本案
    既不能證明被告乙○○犯罪，自應諭知無罪。原審未能詳加研求為被告有罪之諭
    知，依前述各情已有失入，被告上訴意旨否認犯罪為有理由，爰將原判決關於乙
    ○○部分撤銷，另行改判無罪，以免抑。
據上論斷，應依刑事訴訟法第三百六十九條第一項前段、第三百六十四條、第三百零
一條第一項，判決如主文。
本案經檢察官吳國南到庭執行職務。
中      華      民      國    九十二    年      十      月    二十二    日
                              臺灣高等法院刑事第十八庭
                                  審判長法  官  吳      敦
                                        法  官  劉  慧  芬
                                        法  官  吳  明  峰
右正本證明與原本無異。
檢察官如不服本判決，應於收受送達後十日內向本院提出上訴書狀，其未敘述上訴之
理由者並得於提起上訴後十日內向本院補提理由書（均須按他造當事人之人數附繕本
）。
                                        書記官  李  華  安
中      華      民      國    九十二    年      十      月    二十三    日


司法院資訊處製作；財團法人民間司法改革基金會備份。
